臺灣新竹地方法院民事判決　　　　　　　93年度簡上字第62號
　　上　訴　人　丙○○
　　訴訟代理人　丁○○
　　被上訴人　　甲○○
　　訴訟代理人　乙○○
上列當事人間侵權行為損害賠償事件，上訴人對於中華民國九十
三年六月七日本院竹北簡易庭九十三年度竹北簡字第一０五號簡
易事件第一審判決提起上訴，本院判決如左：
    主      文
上訴駁回。
第二審訴訟費用由上訴人負擔。
    事      實
甲、上訴人方面：
一、聲明：
  （一）原判決廢棄。
  （二）被上訴人在第一審之訴及假執行之聲請均駁回。
  （三）第一、二審費用由被上訴人負擔。
二、陳述：除與原判決記載相同者，茲予引用外，補稱：被上訴
          人在時效完成前一日提起訴訟，令上訴人措手不及，
          被上訴人根本沒有誠意溝通。上訴人駕駛的車輛屬轉
          彎車，但被上訴人也未遵照當地時速行駛，上訴人已
          到達路口的終點，係被上訴人超速才會剎不住，二車
          都閃入路肩，二人都受傷，二車都毀損，但原審並未
          詢問上訴人的損失，一面倒向被上訴人，上訴人不服
          。
三、證據：除援用第一審所提出之證據外，聲請就系爭車禍送臺
    灣省車輛行車故覆議鑑定委員會覆議。
乙、被上訴人方面：
一、聲明：
  （一）上訴駁回。
  （二）第一、二審費用由被上訴人負擔。
二、陳述：除與原判決記載相同者，茲予引用外，補稱：本件是
          上訴人肇事逃逸，叫其妻即上訴人訴訟代理人頂替，
          被上訴人並未追究其刑責，上訴人說要賠償，但都沒
          有下文，被上訴人才在最後一天起訴。
    理      由
一、被上訴人起訴主張：上訴人於民國九十年十一月二十九日十
    七時五十分，駕駛ＪＧ─三一０五號自小客貨車由台一線五
    十六點一公尺處闖越閃紅燈路口，撞擊由南往北行駛，被上
    訴人所駕之Ｊ八─九二二０號自小客車（以下簡稱系爭車輛
    ）致受損，上訴人行經十字路口，未減速慢行，讓直行車優
    先通過，應負過失責任。系爭車輛受損嚴重，估修費用須四
    十五萬元，已超過系爭車輛之價值，故請求台北市汽車商業
    同業公會估算系爭車輛受損前之價值為二十八萬元，受損後
    之殘價為四萬元，乃請求車損二十四萬元及估價費二萬元。
    另系爭車輛受損被拖吊至停車場，至九十一年五月三十一日
    之拖吊費及停放費共七萬元。又被上訴人因本件車禍受傷，
    除忍受身體劇痛外，尚受到驚嚇，且頸部受傷致日常生活不
    便，精神上受有無名之痛苦，再加上賴以代步之系爭車輛因
    毀損而賣掉，造成工作及日常生活不便，上訴人卻一再推諉
    責任，爰請求上訴人給付十萬元慰撫金等語。又當天未喝酒
    ，酒精擦在皮膚上多少會進入血液，並無酒後駕車之情。又
    本件是上訴人肇事逃逸，叫其妻即上訴人訴訟代理人頂替，
    被上訴人並未追究其刑責，上訴人說要賠償，但都沒有下文
    ，被上訴人才在最後一天起訴等語。
二、上訴人則辯稱：當天雖有喝酒，但當時已開到南下車道路肩
    ，是被上訴人駕車撞伊，該處無紅綠燈亦無交通號誌，且上
    訴人的車亦受損。被上訴人在時效完成一日提起訴訟，令上
    訴人措手不及，被上訴人根本沒有誠意溝通。上訴人駕駛的
    車輛屬轉彎車，但被上訴人也未遵照當地時速行駛，上訴人
    已到達路口的終點，係被上訴人超速才會剎不住，二車都閃
    入路肩，二人都受傷，二車都毀損，但原審並未詢問上訴人
    的損失，一面倒向被上訴人，上訴人不服等語置辯。
三、被上訴人主張之事實，業據其提出台北市汽車商業同業公會
    函及該公會收據、肇事現場草圖、估價單、行車執照、車損
    照片、在職證明、診斷證明書、醫療費用收據、汽車新領牌
    登記書等件為證，並據原審依職權向新竹縣警察局竹北分局
    調取系爭道路交通事故處理資料，依被上訴人於警訊中所述
    「當時行駛台一線往新竹市方向行駛，行駛外側車道，當時
    我左前方車道有一部自小貨車，突然煞車後，看見由北上車
    道左轉往湖中路方向行駛之丙○○駕駛之Ｊ六─三一０五號
    客貨兩用車。當時看見對方以快速行駛左轉，就馬上踩煞車
    ，但來不及就撞上對方車子右邊車門。」（原審卷第四十一
    頁）另上訴人則稱「當時行駛台一線往楊梅方向行駛，行駛
    南下車道時，突然看見外側之車輛撞到我。（你當時左轉時
    有無看到Ｊ八─九二二０號（即系爭車輛）自小客車？）沒
    有，我只看到小貨車行駛。」（原審卷第四十四頁）是上訴
    人當時為彎車，按汽車行駛至交岔路口，轉彎車應暫停讓直
    行車先行，道路交通安全規則第一百零二條第一項第二款中
    段定有明文。上訴人既為轉彎車即應注意暫停讓直行車先行
    ，上訴人能注意而疏於注意搶先左轉致生本件車禍，其有過
    失自明，堪認被上訴人主張屬實。
四、按汽車行駛時，駕駛人應注意車前狀況，並隨時採取必要之
    安全措施，道路交通安全規則第九十四條第三項定有明文。
    本件被上訴人當時雖為直行車，惟其於警訊中既表明在其左
    前方有一自小貨車突然煞車，而該自小貨車駕駛見上訴人駛
    來都能煞停，在距上訴人車更右側、距離更遠之被上訴人焉
    無法煞停，顯見被上訴人見其左前側自小貨車煞車後並未注
    意其前方之動態而未能採取適當之舉措致發生碰撞，就本件
    車禍之發生亦與有過失，而本件車禍送鑑定結果，認「丙○
    ○酒後駕駛自小客貨車行經無號誌路口左轉彎未讓對向直行
    車先行為肇事主因。甲○○酒後駕駛小客車行經無號誌路口
    未注意車前狀況為肇事次因。」上訴人不服經送覆議結果，
    除文詞改為「甲○○酒後駕駛小客車，行經無號誌路口，未
    注意車前狀況且未注意車前狀況，為肇事次因。」外，仍照
    原鑑定意見，凡此有台灣省竹苗區車輛行車事故鑑定委員會
    鑑定意見書、台灣省車輛行車事故覆議鑑定委員函（原審卷
    第六十八頁、本院卷第三十頁）本院審酌前情，認上訴人就
    本件車禍之發生應負百分之七十之過失責任，被上訴人應負
    百分之三十之過失責任。
五、次按汽車、機車或其他非依軌道行駛之動力車輛，在使用中
    加損害於他人者，駕駛人應賠償因此所生之損害；另不法毀
    損他人之物者，被害人得請求賠償其物因毀損所減少之價額
    ；民法第一百九十一條之二前段、第一百九十六條分別定有
    明文。
  １、被上訴人所有之系爭車輛因本件車禍受損經估價須花費六
      十萬六千八百二十三元之修理費，有估價單可參（原審卷
      第二十一頁至三十五頁），惟系爭車輛於肇事時之現值為
      二十八萬元，有台北市汽車商業同業公會函一紙可憑（原
      審卷第十頁），修復費用顯大於車輛現值，故應以車輛現
      值為被上訴人之損害額。又系爭車輛肇事後殘餘價值為四
      萬元，亦有前述公會函足稽，從而，被上訴人請求上訴人
      賠償系爭車輛之車損二十四萬元，於法有據，應予准許。
  ２、另被上訴人請求上訴人給付系爭車輛估價費二萬及拖吊費
      及停車費七萬元一節，有估價單一紙可按，此亦為上訴人
      本件侵權行為所致被上訴人財產上之損失，上訴人自得請
      求上訴人賠償，其中拖吊費五千元、估價費二萬元、停放
      費六萬四千九百八十元，共計八萬九千九百八十元，為有
      理由，應予准許。
  ３、按慰撫金之賠償須以人格權遭遇侵害，使精神上受有痛苦
      為必要，其核給之標準固與財產上之損害計算不同，然非
      不可斟酌雙方身分資力與加害程度，及其他各種，核定相
      當之數額，最高法院五十一年台上字第二二三號著有判例
      。本件被上訴人因此次車禍胸部、右腕、右前臂、左足鈍
      傷、疑頸部扭傷、疑左踝扭傷，有診斷証明書附卷足憑，
      其因傷致日常生活造成不便，可認被上訴人之精神遭受一
      定之痛苦，其請求上訴人給付慰撫金，尚非無據，爰斟酌
      兩造之身分、職業、經濟能力（被上訴人為電機士官長，
      上訴人為司機）及被上訴人之傷勢，認被上訴人請求之慰
      撫金五萬元為妥適。
  ４、綜上，被上訴人得請求上訴人給付之金額為三十七萬九千
      九百八十元，惟被上訴人就本件車禍因負百分之三十之過
      失責任，依過失相抵之規定，被上訴人請求上訴人給付之
      金額在二十六萬五千九百八十六元範圍內及其遲延利息，
      為有理由，應予准許，逾此數額之請求，應予駁回。
六、綜上所述，原審就判命上訴人應給付被上訴人二十六萬五千
    九百八十六元，及自起訴狀繕本送達翌日即九十三年十二月
    十三日起至清償日止，按年息百分五計算之利息，並依職權
    宣告假執行，於法並無違誤。上訴意旨指摘原判決不當，求
    予廢棄改判，為無理由，應予駁回。
七、本件判決之基礎已臻明確，兩造其餘之攻擊、防禦方法與舉
    証，經審酌後，核與判決結果無影響，爰不一一論列，併此
    敘明。
八、據上論結：本件上訴為無理由，依民事訴訟法第四百三十六
    條之一第三項、第四百四十九條第一項、第七十八條，判決
    如主文。
中　　華　　民　　國　　94　　年　　1 　　月　　12　　日
                  臺灣新竹地方法院民事第二庭
                          審判長法  官  吳上晃
                                法  官  楊明箴
                                法  官  林惠君
右為正本係照原本作成。
不得上訴。
                                書記官  邱明智
中　　華　　民　　國　　94　　年　　1 　　月　　12　　日
